【裁判字號】    97,易,751
【裁判日期】    970825
【裁判案由】    家暴傷害
【裁判全文】
臺灣桃園地方法院刑事判決               97年度易字第751號
公  訴  人  臺灣桃園地方法院檢察署檢察官
被      告  丙○○
上列被告因家暴傷害案件，經檢察官提起公訴（97年度偵字第56
69號），本院判決如下︰
    主    文
丙○○傷害人之身體，處拘役貳拾日，如易科罰金，以新臺幣壹
仟元折算壹日。
    事    實
一、丙○○與甲○為夫妻關係，屬家庭暴力防治法第3 條第1 款
    之家庭成員，於民國97年2 月9 日下午1 時許，在其位於桃
    園縣平鎮市○○路108 巷43號住處，要求甲○交付在上揭住
    址經營之小吃店店章及行房之事，兩人因此發生爭執，丙○
    ○竟基於傷害人之身體之犯意，徒手用力揮拳毆打甲○之左
    頸部位1 次，致甲○受有頸部挫傷之傷害。
二、案經甲○訴由桃園縣政府警察局平鎮分局報請臺灣桃園地方
    法院檢察署檢察官偵查起訴。
    理    由
壹、證據能力
一、證人乙○○於檢察官偵查時之證述，具有證據能力。按檢察
    官職司追訴犯罪，就審判程式之訴訟構造而言，檢察官係屬
    與被告相對立之當事人一方，偵查中對被告以外之人所為之
    偵查筆錄，或被告以外之人向檢察官所提之書面陳述，性質
    上均屬傳聞證據。自理論上言，如未予被告反對詰問、適當
    辯解之機會，一律准其為證據，似有違當事人進行主義之精
    神，對被告之防禦權亦有所妨礙；然而現階段刑事訴訟法規
    定檢察官代表國家偵查犯罪、實施公訴，必須對於被告之犯
    罪事實負舉證之責，依法其有訊問被告、證人及鑑定人之權
    ，證人、鑑定人且須具結，而實務運作時，偵查中檢察官向
    被告以外之人所取得之陳述，原則上均能遵守法律規定，不
    致違法取供，其可信性極高，為兼顧理論與實務，乃於修正
    刑事訴訟法時，增列第159 條之1 第2項 ，明定被告以外之
    人（含被害人、證人等）於偵查中向檢察官所為陳述，除顯
    有不可信之情況者外，得為證據，並於92年9 月1 日施行（
    最高法院94年度臺上字第7416號判決意旨參照）。又所謂「
    顯有不可信性」，係指陳述是否出於供述者之真意、有無違
    法取供情事之信用性而言，故應就偵查或調查筆錄製作之原
    因、過程及其功能等加以觀察其信用性，據以判斷該傳聞證
    據是否有顯不可信或有特別可信之情況而例外具有證據能力
    ，並非對其陳述內容之證明力如何加以論斷，二者之層次有
    別，不容混淆（最高法院94年度臺上字第629 號判決要旨可
    參）。查證人乙○○未滿16歲，依刑事訴訟法第186 條第1
    項第2 款之規定，不得具結，且佐以乙○○於本院審理時均
    已經傳喚到庭，經檢察官及被告進行交互詰問，足資保障被
    告之反對詰問權，況乙○○於本院審理時，亦未證述其於偵
    查中之陳述，有何非出於自由意願而為陳述或遭違法取供之
    情形，再者，乙○○係立於證人立場，陳述其所見所聞，衡
    情檢察官亦無以不當方法而為取供之必要，益徵證人乙○○
    於偵查中之指訴並無顯不可信之情況，依刑事訴訟法第159
    條之1 第2 項規定，其於偵查中之陳述，自得為本案之證據
    。
二、本判決所引用之後述證據資料，其中傳聞證據部分，縱無刑
    事訴訟法第159 條之1 至第159 條之4 或其他規定之傳聞證
    據例外情形，亦因檢察官及被告丙○○均同意可作為證據使
    用，或未聲明異議，依刑事訴訟法第159 條之5 第1 項、第
    2 項之規定，本院審酌該證據作成之情況，認為適當，應認
    有證據能力。
貳、實體部分
一、訊據被告丙○○矢口否認有何傷害之犯行，並辯稱：我只是
    用手指告訴人之臉頰，並未毆打告訴人，而且我與告訴人發
    生爭執時，證人乙○○在睡覺，根本不在場云云。經查：
  (一)被告與告訴人甲○為夫妻關係，業據被告自承在卷，且經證
    人甲○於檢察官偵查時及本院審理時具結證述明確。又證人
    甲○於本院審理時具結證述：當天被告為了要跟我拿小吃店
    的營利事業登記的店章，他憤怒之下，就用右手拳頭打我左
    邊頸部，很用力打了一下，當時尚有我女兒乙○○在場，被
    告打了我以後，我感覺到麻麻的，我愣住了，就打電話報警
    ，警察來家裏，後來我有去桃園敏盛醫院龍潭分院驗傷，我
    脖子有紅起來；並非如被告所述用手指著我的臉頰，他說用
    手指著我的臉頰，是說謊等語明確（見本院97年度易字第75
    1 號卷第26頁）；核與證人乙○○於檢察官偵查時及本院審
    理時均證述：我因為我爸爸（即被告）要跟媽媽（即告訴人
    ）要店章，我當時在旁邊，並沒有在睡覺，我有看到我爸爸
    在打我媽媽，我爸爸用右手拳頭打我媽媽左頸部一下，我沒
    有看到我爸爸有用手指頭指媽媽的臉頰等語相符（見上開易
    字卷第29、30頁）。足認被告確實有於上揭時、地以其右手
    拳頭毆打告訴人左頸部1 下，且當時證人乙○○確實在場目
    擊甚明，故被告辯稱：係以手指告訴人之臉頰、乙○○當時
    在睡覺未在場云云，顯與事實不符，不足採信。又告訴人遭
    被告毆打後，至敏盛綜合醫院龍潭分院驗傷，經醫師診斷結
    果，告訴人受有頸部挫傷之傷害，此有診斷證明書在卷可稽
    （見97年度偵字第5669號偵查卷第10頁），則告訴人所受之
    傷害與被告之傷害行為間具有相當因果關係。故被告所辯，
    顯不足採。被告犯行堪以認定。
二、按家庭暴力防治法所稱「家庭暴力」，係指家庭成員間實施
    身體或精神上不法侵害之行為；所稱「家庭暴力罪」，係指
    家庭成員間故意實施家庭暴力行為而成立其他法律所規定之
    犯罪，家庭暴力防治法第2 條第1 項、第2 項分別定有明文
    。被告係告訴人之配偶，足認其2 人間具有家庭暴力防治法
    第3 條第1 款所定配偶之家庭成員關係。核被告傷害其配偶
    之行為，係犯刑法第277 條第1 項之傷害罪，且屬於對家庭
    成員間實施身體上不法侵害之行為，自亦該當家庭暴力防治
    法所稱之家庭暴力罪，惟因家庭暴力防治法對於家庭暴力罪
    並無科處刑罰之規定，僅依刑法傷害罪之規定予以論罪科刑
    即可。爰審酌被告與告訴人係夫妻關係，竟不思循理性途徑
    處理爭執，無故使用暴力，使告訴人承受身心傷害程度，兼
    衡其犯罪之動機、目的、手段及犯後否認犯行之態度等一切
    情狀，量處如主文所示之刑，並諭知易科罰金折算標準，以
    資懲儆。
據上論斷，應依刑事訴訟法第284 條之1 、第299 條第1 項前段
，刑法第277 條第1 項、第41條第1 項前段，刑法施行法第1 條
之1 第1 項、第2 項前段，判決如主文。
本案經檢察官柯博齡到庭執行職務。
中    華    民    國    97    年    8     月    25    日
                  刑事第五庭  法  官  陳  月  雯
以上正本證明與原本無異。
如不服本判決應於收受本判決後10日內向本院提出上訴書狀，並
應敘述具體理由，如未敘述上訴理由者，應於上訴期間屆滿後20
日內補提理由書狀於本院（均須按他造當事人之人數附繕本）「
切勿逕送上級法院」。
                              書記官  王  峻  宏
中    華    民    國    97    年    8     月    25    日
附錄本案論罪科刑依據之法條：
中華民國刑法第277 條
傷害人之身體或健康者，處3 年以下有期徒刑，拘役或1 千元以
下罰金。
犯前項之罪，因而致人於死者，處無期徒刑或7 年以上有期徒刑
，致重傷者，處3 年以上10年以下有期徒刑。


司法院資訊處製作；財團法人民間司法改革基金會備份。
